【裁判字號】    90,自,61
【裁判日期】    900427
【裁判案由】    侵占
【裁判全文】
臺灣臺南地方法院刑事裁定                              九十年度自字第六一號
    自  訴  人  丙○○
    被      告  乙○○
                甲○○
右列被告因侵占案件，經自訴人提起自訴，本院裁定如左：
    主  文
自訴駁回。
    理  由
一、自訴意旨略稱：被告甲○○、乙○○係自訴人之長子及次子。自訴人於八十八年
    九月間出售土地得款八百多萬元，乃將其中三百萬元，交被告二人共同合保管，
    並以其二人名義定期存款方式存放在台新銀行海佃分行，嗣自訴人需使用上開款
    項，於八十九年十二月十二日以存證信函通知被告二人將定存解約，將三百萬元
    交還自訴人，詎被告二人置之不理，自訴人再於九十年一月三日以存證信函通知
    被告還款，被告人仍不理會，因認被告二人共同涉有侵占犯嫌。
二、按法院或受命推事（法官）於自訴案件第一次審判期日前訊問及調查結果，如認
    為案件有刑事訴訟法第二百五十二條至第二百五十四條之情形者，得以裁定駁回
    其自訴，同法第三百二十六條第三項定有明文。
三、按侵占罪之成立，以行為人意圖為自己或第三人不法之所有，而侵占自己持有他
    人之物者為構成要件，刑法第三百三十五條第一項定有明文。訊據被告甲○○、
    乙○○坦承自訴人曾將土地賣得款中三百萬元以其兄弟二人之名義存放定期存款
    ，惟堅決否認有侵占該筆款項犯行，辯稱：該筆款項先以由乙○○保管，後乙○
    ○要交還自訴人，自訴人不願意，乃以大哥甲○○及二哥乙○○名義共同存定存
    ，因兄弟多人，為此款項發生爭擾，伊二人本來就要還款，只希望兄弟能一起到
    場，將話說清楚後，再將款項交還父親，且已聲請新市鄉調解委員會調解，因兄
    弟多人無法同時場，致尚未能成立調解，伊二人無侵占之意等語。經查：
（一）被告二人已交付發票日九十年三月十二日，付款人台灣銀行台南分行，票號Ｂ
      Ｅ0000000號，指定受款人丙○○（即自訴人），面額新台幣三百萬元
      之支票與自訴人，並經自訴人簽收無誤，有自訴人簽名其上之支票影本一紙在
      卷可參。
（二）被告二人與自訴人為父子關係，雙方原有一定之信賴，此由自訴人將土地賣得
      款中三百萬元交由被告二人以渠二人名義共同存定期存款，可以得知。三百萬
      元數目不少，被告兄弟多人，為此款項發生爭議，衡諸社會常情，非無可能，
      被告辯稱為求兄弟間就此款項之處理，能得全體兄弟之理解，亦與常情無違，
      應可採信。另參諸自訴人發第一封存證信函為八十九年十二月十二日，被告二
      人於九十年三月十二日即已將款項交還自訴人，有前開支票可稽，時僅三個月
      不到，難認被告二人對該筆金額有不法所有之侵占意圖。按被告於主觀上既乏
      不法所有之犯意，自不得以侵占罪責相繩。綜上所述，經調查證據結果尚不足
      證明被告確有侵占之犯行，應認被告二人罪嫌不足，依照首揭說明，本件自訴
      應予駁回。
據上論斷，應依刑事訴訟法第三百二十六條第三項、第二百五十二條第十款，裁定如
主文。
中      華      民      國      九十      年      四    月    二十七    日
                              臺灣臺南地方法院刑事第五庭
                                  法  官  陳振
右正本證明與原本無異。
如不服本裁定應於送達後五日內向本院提出抗告狀。
                                  書記官  何小玉
中      華      民      國      九十      年      四    月    二十七    日


司法院資訊處製作；財團法人民間司法改革基金會備份。
